臺灣板橋地方法院刑事判決　　　　　　　95年度訴字第3451號
公　訴　人　臺灣板橋地方法院檢察署檢察官
被　　　告　甲○○
上列被告因偽造文書等案件，經檢察官提起公訴〔９５年度偵字
第１３７３１號〕；本院合議庭裁定由受命法官獨任進行簡式審
判程序，茲判決如下：
       主  文
甲○○意圖為自己不法之所有，以詐術使人將本人之物交付，處
有期徒刑肆月，如易科罰金，以銀元參佰元折算壹日；又連續行
使偽造私文書，足以生損害於他人，處有期徒刑肆月，如易科罰
金，以銀元參佰元折算壹日，偽造如附表貳「偽造之印章、印文
、署押」欄所示偽造之印章、印文，均沒收；應執行有期徒刑陸
月，如易科罰金，以銀元參佰元折算壹日，緩刑伍年，偽造如附
表貳「偽造之印章、印文、署押」欄所示偽造之印章、印文，均
沒收。
       事  實
壹、甲○○於民國〔下同〕８８年間〔起訴書誤載為９２年間〕
    ，擔任臺北縣三重市○○路１９巷１０號『臺北縣機械修護
    業職業工會』〔下稱工會〕之常務理事，綜理工會日常會務
    ，竟〔一〕意圖為自己不法之所有，於９２年１月間，利用
    繳納勞保、健保費用之機會，要求保管工會印章之其他理監
    事在取款憑條上蓋用印章後，再佯稱印章蓋的不清楚，必須
    重新蓋印，使其他理監事陷於錯誤，復另外蓋用印章於取款
    憑條後交付予甲○○，甲○○以上開方式取得用印之取款憑
    條貳紙後，即於９２年１月１５日，接續向彰化銀行北三重
    埔分行〔下稱彰化銀行〕執事人員請領工會設於彰化銀行第
    00000－0－00號、第00000－0－00號帳戶
    內之存款新臺幣〔下同〕壹佰壹拾陸萬柒仟陸佰柒拾參元及
    壹佰伍拾玖萬貳仟玖佰肆拾肆元，致彰化銀行執事人員陷於
    錯誤，如數給付甲○○〔詳如附表壹〕。〔二〕另基於偽造
    文書之概括犯意，於９２年４月間，未按工會之財務管理辦
　　法，在不詳地點，利用不知情之第三人偽刻附表貳編號一所
　  示『臺北縣機械修護業職業工會』印章壹枚後，旋於同年月
    ２８日，至臺北富邦商業銀行股份有限公司正義分行〔下稱
    富邦銀行〕，冒用『臺北縣機械修護業職業工會』之名義申
    請開戶，而於『富邦銀行活期存款印鑑卡』客戶欄及簽章式
    樣欄內，以上揭印章偽造『臺北縣機械修護業職業工會』之
    印文各壹枚而偽造『富邦銀行活期存款印鑑卡』後，持以行
    使，開立第0000000000000號帳戶，供己使用
    ；同年６月２４日，將己有款項參佰伍拾萬元存入上揭帳戶
    ；同年６月２７日，延續上揭偽造文書概括犯意，執偽造『
    臺北縣機械修護業職業工會』印章，於附表貳編號三所示『
    富邦商業銀行存摺類存款取款條』偽造『臺北縣機械修護業
    職業工會』印文貳枚，作成附表貳編號三所示『富邦商業銀
    行存摺類存款取款條』後，持以行使，將先前己有、存入上
    帳戶之參佰伍拾萬元領出，足以生損害於臺北縣機械修護業
    職業工會。
貳、案經臺北縣機械修護業職業工會訴由臺灣板橋地方法院檢察
    署檢察官偵查起訴。
      理  由
壹、上揭事實，業據被告坦承不諱〔參見本院準備程序筆錄、簡
    式審判筆錄〕，核與告訴代理人陳長甫律師、證人陳鼎清、
    張秀滿於偵查中指述、證述情節〔參見９５年度他字第２６
    ３０號卷第１３頁、９５年度偵字第１３７３１號卷第６頁
    至第７頁、第１１１頁至第１１２頁〕，互核相符，復有〔
    一〕印信移交清冊〔附９５年度他字第２６３０號卷第３頁
    〕。〔二〕臺北縣機械修護業職業工會財務管理辦法〔附同
    上他字卷第４頁〕。〔三〕富邦商業銀行存摺類存款存入憑
    條影本〔附同上他字卷第５頁〕。〔四〕富邦商業銀行存摺
    類存款取款憑條影本〔附同上他字卷第６頁〕。〔五〕富邦
    商業銀行９５年５月２４日９５台富銀正字第９２號函附第
    00000000000000號帳戶交易明細表〔附同上
    他字卷第２２頁、第２３頁〕。〔五〕彰化銀行北三重埔分
    行９５年９月２０日彰北重字第１８３０號函附第0000
    0－0－00號、第00000－0－00號帳戶交易明細
    表〔附９５年度偵字第１３７３１號卷２１頁至第１０３頁
    〕、〔六〕富邦銀行９５年１０月２３日９５北富銀正字第
    １７１號函附第0000000000000號帳戶開戶資
    料〔附同上偵卷第１４６頁、第１４７頁〕足佐，堪認被告
    自白情節，與事實相符，足為認定上揭事實之依據；本件事
    證明確，被告之上揭犯行，堪予認定。
貳、被告為事實欄所示行為後，刑法業經　總統於９４年２月２
    日以總統華總一義字第０９４０００１４９０１號令修正公
    布第１～３、５、１０、１１、１５、１６、１９、２５～
    ２７、第四章章名、２８～３１、３３～３８、４０～４２
    、４６、４７、４９、５１、５５、５７～５９、６１～６
    ５、６７、６８、７４～８０、８３～９０、９１－１、９
    ３、９６、９８、９９、１５７、１８２、２２０、２２２
    、２２５、２２９－１、２３１、２３１－１、２９６－１
    、２９７、３１５－１、３１５－２、３１６、３４１、３
    ４３條條文；增訂第４０－１、７５－１條條文；刪除第５
    ６、８１、９４、９７、２６７、３２２、３２７、３３１
    、３４０、３４５、３５０條條文；並自９５年７月１日施
    行。現行刑法第２條第１項規定：「行為後法律有變更者，
    適用行為時之法律。但行為後之法律有利於行為人者，適用
    最有利於行為人之法律。」，其中〔一〕刑法第３３９條第
    １項規定：「意圖為自己或第三人不法之所有，以詐術使人
    將本人或第三人之物交付者，處五年以下有期徒刑、拘役或
    科或併科一千元以下罰金。」。惟現行刑法第３３條第５款
　　規定「罰金：新臺幣一千元以上，以百元計算之。」。修正
　　後罰金刑最低度重於行為時法，新法非有利於行為人。〔二
  　〕行為時刑法第５６條規定：「連續數行為而犯同一之罪名
    者，以一罪論。但得加重其刑至二分之一。」。現行刑法業
    將第５６條刪除；比較新、舊法律，新法非有利於行為人。
    〔三〕行為時之刑法第４１條第１項前段、第２項分別規定
    ：「犯最重本刑為五年以下有期徒刑以下之刑之罪，而受六
    個月以下有期徒刑或拘役之宣告，因身體、教育、職業、家
    庭之關係或其他正當事由，執行顯有困難者，得以壹元以上
    參元以下折算壹日，易科罰金。」、「併合處罰之數罪，均
    有前項情形，其應執行之刑逾六月者，亦同。」，又行為時
    之易科罰金折算標準，修正前罰金罰鍰提高標準條例第２條
    前段〔現已刪除〕規定，就其原定數額提高為１００倍折算
    １日。據此，行為時之易科罰金折算標準，應以銀元參佰元
    折算壹日，經折算後，應以新臺幣玖佰元折算壹日。惟現行
    刑法第４１條第１項前段、第２項則分別規定：「犯最重本
    刑為伍年以下有期徒刑以下之刑之罪，而受六個月以下有期
    徒刑或拘役之宣告者，得以新臺幣壹仟元、貳仟元或仟元
    折算壹日，易科罰金。」、「前項規定於數罪併罰，其應執
    行之刑未逾六月者，亦適用之。」，比較修正前、後其應執
    行之刑逾６月者是否得易科罰金及易科罰金折算標準，新法
    非有利於行為人。〔四〕行為時刑法第５１條第５款規定：
    「宣告多數有期徒刑者，於各刑中之最長期以上，各刑合併
    之刑期以下，定其刑期。但不得逾二十年。」。現行刑法第
    ５１條第５款規定：「宣告多數有期徒刑者，於各刑中之最
    長期以上，各刑合併之刑期以下，定其刑期。但不得逾三十
    年。」；比較修正前、後法律，新法非有利於行為人。〔五
    〕犯罪在新法施行前，新法施行後，緩刑之宣告，應適用新
    法第７４條之規定〔最高法院９５年第８次刑事庭會議決議
    意旨參照〕。
參、核被告所為〔壹〕如事實欄壹─〔一〕所示犯行，係犯刑法
    第３３９條第１項之詐欺取財罪。起訴書認被告所為此部分
    犯行，係犯同法第３３６條第２項之業務侵占罪，尚有未洽
    ，惟此部分業經公訴人於本院審理時變更為詐欺取財罪，爰
    就變更後之罪名審結如上。〔貳〕如事實欄壹─〔二〕所示
    犯行，係犯刑法第２１６條、第２１０條之行使偽造私文書
    罪；偽造印章、偽造印文為偽造私文書之部分行為，偽造私
    文書之低度行為為行使偽造私文書之高度行為所吸收，均不
    另論罪；被告利用不知情之人偽刻印章，為間接正犯。其先
    後貳次行使偽造私文書犯行，時間緊接，犯罪構成要件相同
    ，顯係基於概括犯意反覆為之，依修正前刑法連續犯規定，
    論以壹置，並加重其刑。其所為附表貳編號三所示犯行，起
    訴書雖未敘及，惟與起訴部分，有連續犯之裁判上壹罪之關
    係，起訴效力所及，本院自得併予審究。〔參〕所犯上開貳
    罪，犯意各別，構成要件互殊，應分論併罰；爰審酌被告犯
    罪之動機、目的、手段、所致之損害，暨犯罪後態度等一切
    情狀，量處如主文所示之刑，並定其應執行之刑，暨諭知易
    科罰金之折算標準；末查，被告未曾因故意犯罪受有期徒刑
    以上刑之宣告，此有臺灣高等法院被告前案紀錄表足稽，一
    時失慮，而罹刑典，事後已坦承犯行，並已賠償告訴人參佰
    壹拾壹萬伍仟元，此有告訴人提出之刑事告訴狀為據，顯具
    悔意，經此刑之宣告後，應知警惕，信無再犯之虞，因認暫
    不執行其刑為當，予以宣告緩刑，用啟自新。
肆、偽造如附表貳「偽造之印章、印文、署押」欄所示偽造之印
    章、印文，不問屬於犯人與否，沒收之。
據上論斷，應依刑事訴訟法第２７３條之１第１項、第２９９條
第１項前段，刑法第２條第１項、第７４條第１項第１款，修正
前刑法第５６條、第２１６條、第２１０條、第３３９條第１項
、第４１條第１項前段、第２１９條、第５１條第５款，罰金罰
鍰提高標準條例第１條前段，修正前罰金罰鍰提高標準條例第２
條，判決如主文。
本案經檢察官蔡元仕到庭執行職務。
中　　華　　民　　國　　96　　年　　1 　　月　　22　　日
                  刑事第一庭　法　官    陳福來
以上正本證明與原本無異。
如不服本判決應於送達後10日內向本院提出上訴狀。
                              書記官    林兆嘉
中　　華　　民　　國　　96　　年　　11　　月　　26　　日
附表壹：
┌──┬────┬──────┬─────────┬─────────┐
│編號│日    期│  取款憑條  │   內 容 摘 要    │備              註│
│    │        │            │                  │                  │
│    │        │            │                  │                  │
├──┼────┼──────┼─────────┼─────────┤
│一  │９２年１│彰化銀行北三│『臺北縣機械修護業│參見９５年度偵字第│
│    │月１５日│重埔分行第４│職業工會』向彰化銀│１３７３１號卷第７│
│    │        │８３０１－３│行領取存款新臺幣壹│３頁附交易明細表。│
│    │        │－００號帳戶│佰拾陸萬柒仟陸佰柒│                  │
│    │        │取款憑條    │拾參元。          │                  │
├──┼────┼──────┼─────────┼─────────┤
│二  │９２年１│彰化銀行北三│『臺北縣機械修護業│參見９５年度偵字第│
│    │月１５日│重埔分行第４│職業工會』向彰化銀│１３７３１號卷第９│
│    │        │８３０１－８│行領取存款新臺幣壹│７頁附交易明細表。│
│    │        │－００號帳戶│佰伍拾玖萬貳仟玖佰│                  │
│    │        │取款憑條    │肆拾肆元。        │                  │
└──┴────┴──────┴─────────┴─────────┘
附表貳：
┌──┬────┬──────┬─────────┬─────────┐
│編號│日    期│偽造之印章、│文 件 內 容 摘 要 │備              註│
│    │        │印文、署押  │                  │                  │
├──┼────┼──────┼─────────┼─────────┤
│一  │９２年４│偽造『臺北縣│無                │印章式樣見９５年度│
│    │月間某日│機械修護業職│                  │他字第２６３０號卷│
│    │        │業工會』之印│                  │第６頁。          │
│    │        │章壹枚。    │                  │                  │
├──┼────┼──────┼─────────┼─────────┤
│二  │９２年４│偽造『臺北縣│富邦商業銀行活期存│參見９５年度偵字第│
│    │月２８日│機械修護業職│款印鑑卡          │１３７３１號卷第１│
│    │        │業工會』之印│                  │４７頁。          │
│    │        │文貳枚。    │                  │                  │
├──┼────┼──────┼─────────┼─────────┤
│三  │９２年６│偽造『臺北縣│富邦商業銀行存摺類│參見９５年度他字第│
│    │月２７日│機械修護業職│存款取款條〔９２年│２６３０號卷第６頁│
│    │        │業工會』之印│６月２７日提領新臺│。                │
│    │        │文貳枚。    │幣參佰伍拾萬元正〕│                  │
└──┴────┴──────┴─────────┴─────────┘
附錄壹：本件論罪科刑參考法條：
附錄本案論罪科刑法條全文：
刑法第二百十條：
偽造、變造私文書，足以生損害於公眾或他人者，處五年以下有
期徒刑。
刑法第二百十六條：
行使第二百十條至第二百十五條之文書者，依偽造、變造文書或
登載不實事項或使登載不實事項之規定處斷。
刑法第三百三十九條：
意圖為自己或第三人不法之所有，以詐術使人將本人或第三人之
物交付者，處五年以下有期徒刑、拘役或科或併科一千元以下罰
金。
以前項方法得財產上不法之利益或使第三人得之者，亦同。
前二項之未遂犯罰之。
附錄貳：告訴人、被害人、被告上訴權利告知書：
一、如果您是告訴人或被害人而對本判決不服，請書具不服的理
    由狀，向臺灣板橋地方法院檢察署提出聲請，請求檢察官上
    訴。但要注意可以上訴的期間只有１０天，而且這項可以上
    訴的期間，是以檢察官收受判決正本的日期起算，不是從您
    收到判決以後起算。
二、如果您是被告而對本判決不服，可以在您收到判決後１０天
    內提起上訴，而上訴的目的，既然是希望改變原來的判決，
    所以您的上訴狀一定要記載上訴的具體理由。
三、如果您是被告，也可以在１０天的上訴期間內，先行提出上
    訴狀，但要注意在１０天上訴期間屆滿後的２０天內，向原
    來判決的法院，補提上訴理由狀。
四、如果您有什麼訴訟程序的疑問，可以就近到任何法院的聯合
    服務中心洽詢，也可以依照法律扶助法的規定，向法律扶助
    基金會請求法律扶助。
    法律扶助基金會板橋分會
    　　　地址：臺北縣板橋市○○路○段268號10樓
　　　　　電話：(00)0000-0000
　　　　　傳真：(00)0000-0000
          Email:banciao@laf.org.tw
    法律扶助基金會臺北分會
　　　    地址：臺北市○○○路○段200號6樓
　　　　　電話：(00)0000-0000
　　　　　傳真：(00)0000-0000
　　　　　Email:taipei@laf.org.tw
